【裁判字號】    99,交聲,1881
【裁判日期】    990506
【裁判案由】    聲明異議
【裁判全文】
臺灣臺中地方法院交通事件裁定       99年度交聲字第1881號
原處分機關  交通部公路總局臺中區監理所豐原監理站
異  議  人
即受處分人  甲○○
上列受處分人因違反道路交通管理處罰條例案件，對於交通部公
路總局臺中區監理所豐原監理站於民國99年4 月23日所為之處分
（豐監稽違字第裁63-HD0000000號裁決書），聲明異議，本院裁
定如下：
    主    文
原處分關於吊扣汽車駕駛執照拾貳個月部分撤銷。
    理    由
一、原處分機關處分及移送意旨略以：異議人即受處分人甲○○
    （下稱異議人）於民國99年4 月20日22時56分許，駕駛車牌
    號碼083-DRC 號重型機器腳踏車，在臺中縣大雅鄉○○路○
    段151巷39號處因「酒後駕車，酒測值達每公升0.453毫克」
    違規，為警舉發。本站嗣於99年4月23日以豐監稽違字第裁
    63- HD0000000號號裁決書裁處異議人新台幣（下同）3萬元
    、吊扣駕駛執照12個月並施以道安講習，於法並無不合云云
    。
二、聲明異議意旨略以：道路交通管理處罰條例第68條業經刪除
    吊扣各級駕照之規定，異議人因騎乘機車違規而被吊扣大貨
    車普通駕駛執照，有違行政程序法第7 條之意旨，懇請鈞院
    撤銷吊扣大貨車普通駕駛執照之處分等語。
三、按汽車（含機器腳踏車）駕駛人飲用酒類後其吐氣所含酒精
    濃度超過每公升0. 25 毫克或血液中酒精濃度超過百分之0.
    05以上者，不得駕車。又汽車（含機器腳踏車）駕駛人，駕
    駛汽車經測試檢定，有酒精濃度超過規定標準者，處1萬5千
    元以上6萬元以下罰鍰，並當場移置保管該汽車及吊扣其駕
    駛執照1年（道路交通安全規則第114條第2款、道路交通管
    理處罰條例第35條第1項第1款及第3條第8款參照）。
四、按異議人行為時之道路交通管理處罰條例第68條規定汽車（
    含機器腳踏車）駕駛人，因違反本條例及道路交通安全規則
    之規定，受吊銷駕駛執照處分時，吊銷其持有各級車類之駕
    駛執照（第68條規定於99年5月5日新修正公布增訂第2項，
    原條文改列為第1項），依此規定，受吊扣駕駛執照處分時
    ，不再吊扣其持有各級車類之駕駛執照，僅於受吊銷駕駛執
    照處分時，始吊銷其持有各級車類之駕駛執照。
五、經查，本件異議人考領有大貨車普通駕駛執照，其於前揭時
    、地，係駕駛車牌號碼083-DRC號重型機器腳踏車，經警檢
    測其酒精濃度超過規定標準之違規事實，為異議人所不爭執
    ，並有汽車駕照基本資料、臺中縣警察局舉發違反道路交通
    管理事件通知單及原處分機關移送書等附卷可稽，堪予認定
    ，依上開說明，異議人其依法所受之處分應為限制其駕駛重
    型機車之權利，即吊扣其重型機車之駕駛執照。故原處分機
    關於作成吊扣駕駛執照處分時，應就行為人所應吊扣之駕駛
    執照種類予以限定，始符合依法行政原則。又異議人目前僅
    領有之職業大貨車駕駛執照，致無較低級車類之重型機車駕
    駛執照可供吊扣，不應遽為擴張解釋認應吊扣異議人之各級
    車類駕駛執照。本件異議人因酒後駕車而無重型機車駕駛執
    照可供吊扣，若原處分機關因異議人無重型機車駕駛執照可
    供吊扣，而逕行吊扣異議人之大貨車普通駕駛執照，此舉顯
    已逾越道路交通管理處罰條例第68條之規範意涵及範圍，且
    此舉無異剝奪異議人駕駛大貨車之權利，與現行之道路交通
    管理處罰條例第68條之規定未合。從而，本院認異議人之異
    議有理由，爰撤銷原處分「關於吊扣汽車駕駛執照12個月」
    部分，惟不另為裁處吊扣重型機車駕駛執照12個月之部份，
    係因異議人並重型機車駕駛執照可供吊扣，而依道路交通管
    理處罰條例第68條規定，仍不得吊扣其現尚有效之其他各級
    駕駛執照。至於原處分機關另裁處受異議人罰鍰及參加道路
    安全講習部分，並未據異議人聲明異議，本院無庸就此部分
    審酌。且本件異議人無照駕駛重型機車部分，應另由原處分
    機關，為適法之處分，併此敘明。
六、據上論斷，應依道路交通管理處罰條例第87條第2 項，道路
    交通案件處理辦法第20條規定，裁定如主文。
中    華    民    國  99    年    5    月     6      日
                      交通法庭   法  官   黃益茂
以上正本證明與原本無異。
如不服本裁定，應於收受送達後5日內向本院提出抗告狀。（應
附繕本）
                                 書記官   蔡秋明
中    華    民    國  99    年    5    月     6      日

司法院資訊處製作；財團法人民間司法改革基金會備份。
